【裁判字號】    95,裁,1309
【裁判日期】    950622
【裁判案由】    確認行政處分無效
【裁判全文】
最  高  行  政  法  院  裁  定
                                     95年度裁字第01309號
抗  告  人  甲○○
上列抗告人因與相對人高雄市政府教育局間確認行政處分無效事
件，對於中華民國94年1月18日高雄高等行政法院93年度訴字第
535號裁定，提起抗告。本院裁定如下︰
    主  文
抗告駁回。
抗告訴訟費用由抗告人負擔。
    理  由
一、緣本件抗告人曾於民國（下同）65年間由高雄市建國國民小
    學依「臺灣省國民小學附設自立幼稚園（班）試行要點」規
    定自行僱用，擔任該校附設幼稚園自立班助理教師（褓姆）
    ，至77學年度起，因該校幼稚班招生不足，未為該校繼續聘
    用；嗣因相對人於78年2月1日起辦理幼稚園教師納編，抗告
    人乃陳情比照現職教師予以納編，經相對人以78年7月27日
    78高市教育三字第24068號書函否准所請。抗告人嗣又於87
    年6月6日請求恢復納編為幼稚園教師資格，經相對人以87年
    8月19日高市教三字第26662號書函復抗告人略謂：「．．．
    二、查台端於幼稚園教師納編前已不在職，依規定應參加公
    開甄試。．．．。」等語；抗告人因不服該書函說明，循序
    提起訴願、再訴願及行政訴訟，並經本院89年度裁字第1174
    號裁定，以該書函非行政處分為由，以裁定予以駁回確定在
    案。嗣抗告人又於93年5月13日函請確認相對人前揭2函為無
    效之行政處分，經相對人以93年5月27日高市教三字第09300
    14844號函不予允許，抗告人不服，向原審提起確認相對人
    87年8月19日高市教三字第26662號書函（下稱系爭書函）無
    效之訴（抗告人訴請確認相對人78年7月27日78高市教育三
    字第24068號書函無效之訴，則經原審另以判決駁回之），
    經原審以相對人87年8月19日高市教三字第26662號書函既非
    行政處分，則抗告人以之作為本件確認訴訟之對象，於法即
    有未合，乃不備起訴要件等語，以裁定駁回抗告人在原審之
    訴。
二、本件抗告意旨略謂：(一)系爭書函乃相對人拒絕抗告人依幼
    稚教育法之申請，符合行政處分之要件，是抗告人得請求法
    院權利保護，故本件無原審所謂起訴不合程式或不備其他要
    件情事。(二)原判決未於理由中交代建國國小係依試行要點
    之何條文規定自行僱用抗告人，實侵害抗告人之訴訟權益。
    再者，抗告人實乃係依幼稚園設置辦法第23條、臺灣省省縣
    市立各級學校遴用辦法第49條遴用程序聘任，且解聘程序需
    踐行臺灣省省縣市立各級學校教職員遴選辦法第52條之程序
    始能解聘，惟原審未審酌抗告人所提之幼稚教育法、遴用辦
    法、國民中小學教育人員甄選儲訓及調遷辦法、高雄市國民
    中小學教師調動暨師院畢業生分發處理原則、高雄市國民小
    學減班超額教師請調及撥調處理要點，且未調查相對人逕依
    建國國小所為抗告離職證明認定抗告人已離職之事實，實難
    謂適法。(三)抗告人未以相對人78年7月27日78高市教育三
    字第24068號函為訴訟標的，是鈞院89年度裁字第1174號即
    屬訴外裁判且違不利益變更禁止原則。是以，系爭書函確屬
    行政處分，抗告人自得就該處分提救濟，當無原判決所謂之
    不備起訴要件之情事，又原審未深究上開書函之性質，乃係
    侵害抗告人憲法上所保障之訴訟權，有違憲法第80條、司法
    院釋字第137號及法官守則第2條、第4條及第5條之規定。為
    此，訴請廢棄原裁定。
三、本院按：依行政訴訟法第6條規定，對於無效之行政處分，
    於向原處分機關請求確認其無效而未被允許，固得向高等行
    政法院提起確認行政處分無效訴訟；惟提起確認行政處分無
    效訴訟，必須求為確認無效之對象為行政處分，若對非行政
    處分提起確認無效訴訟，即應認其起訴不備要件。又所謂之
    行政處分，依行政程序法第92條規定，係指行政機關就公法
    上具體事件所為之決定或其他公權力措施而對外直接發生法
    律效果之單方行政行為。而行政機關對先前已作成並對外生
    效之行政處分，僅引述該原已作成之決定，而重為內容相同
    之處置者，因未對該事件為實體處理，故後一處置並不生任
    何法律效果，自非所謂行政處分。經查，關於抗告人所為將
    其納編為幼稚園教師之請求，曾經相對人以78年7月27日78
    高市教育3字第24068號書函復略謂：「．．．。二、本市國
    小附設幼稚園教師納編係以現職教師為對象，台端已於77年
    9月30日離職，所請歉難照辦。三、依照本市議會決議，今
    後本市幼稚園增班所增加之幼稚園教師必須辦理公開甄選．
    ．．。」等語，而否准抗告人之請求；故抗告人於87年6月6
    日再為恢復納編幼稚園教師資格之請求，相對人以系爭書函
    函復：「．．．二、查台端於幼稚園教師納編前已不在職，
    依規定應參加公開甄試。．．．。」等語，顯係就相對人先
    前已作成並對外生效之行政處分，又重為內容相同之處置，
    因此處置對抗告人並不生任何法律效果（無任何新增不利益
    之變更），依上開所述，自非所謂行政處分；並本院89年度
    裁字第1174號裁定，亦以抗告人請求納編為幼稚園教師案，
    相對人早以78年7月27日78高市教育3字第24068號書函作成
    否准之處分，抗告人又於87年7月6日對同一事由請求恢復納
    編幼稚園教師資格，雖經相對人以系爭書函予以答復，因該
    函尚不發生任何法律效果等語，而認系爭書函並非行政處分
    在案。故原審以抗告人請求確認無效之系爭書函並非行政處
    分，認抗告人對之提起確認無效訴訟，係起訴不備要件，依
    上開所述，即無不合。抗告意旨以其一己之見解主張系爭書
    函應屬行政處分云云，尚難採取。又系爭書函既非行政處分
    ，故原審從程序上予以駁回，即無不合；抗告人以原裁定就
    其關於系爭書函是否無效之實體爭執未為審究，指摘原裁定
    違法，自無可採；而本院對此等爭執亦無再予審究之必要，
    亦併予指明。從而，抗告意旨指摘原裁定違法，求為廢棄，
    難認有理由，應予駁回。
四、依行政訴訟法第104條、民事訴訟法第95條、第78條，裁定
    如主文。
中    華    民    國    95    年    6     月    22    日
                  第四庭審判長法  官  高  啟  燦
                              法  官  黃  璽  君
                              法  官  廖  宏  明
                              法  官  楊  惠  欽
                              法  官  林  樹  埔
以  上  正  本  證  明  與  原  本  無  異
中    華    民    國    95    年    6     月    22    日
                              書記官  張  雅  琴


司法院資訊處製作；財團法人民間司法改革基金會備份。
